臺灣臺北地方法院民事判決
110年度訴字第4071號
原      告  砌成管理顧問有限公司

法定代理人  MICHAEL COLBURN GOFF 

訴訟代理人  劉上銘律師
複  代理人  李佳璋律師
訴訟代理人  陳心慧律師
            宛蓉律師  
被      告  雲門名廈管理委員會

法定代理人  張瀞文  
訴訟代理人  彭國書律師
複  代理人  王詩惠律師
訴訟代理人  黃韻宇律師
上列當事人間撤銷區分所有權人會議決議事件，本院於民國111
年1月24日言詞辯論終結，判決如下：
    主  文
雲門名廈於民國一零九年十二月二十七日召開之民國一零九年度
區分所有權人會議關於如附表編號一所示之決議應予撤銷。
雲門名廈於民國一零九年十二月二十七日召開之民國一零九年度
區分所有權人會議關於如附表編號二所示之決議應予撤銷。
訴訟費用由被告負擔。
    事實及理由
壹、程序方面
　　原告於民國110年3月26日起訴時，雖將被告之法定代理人列
    為陳朝煌，然雲門名廈社區於108年12月15日召開區分所有
    權人會議選任管理委員，嗣新任管理委員於108年12月23日
    選任賴澄台擔任主任委員，雲門名廈社區於109年12月27日
    召開區分所有權人會議解任賴澄台之管理委員職務，被告於
    109年12月29日補選張張瀞文為主任委員，任期110年1月1日
    至110年12月31日。又雲門名廈社區於110年間經改選管理委
    員，張瀞文仍繼續擔任主任委員，任期111年1月1日至112年
    12月31日等情，有上開籌備會會議紀錄、管理委員會會議紀
    錄、臺北市政府都市發展局110年2月4日北市都建字第11060
    26244號函、同局111年1月19日北市都建字第1103095874號
    函各1份、區分所有權人會議紀錄2份在卷可佐（見本院卷第
    35-58、171-174頁），是原告本件起訴時，被告之法定代理
    人即為張瀞文，起訴狀所列被告法定代理人係屬誤載，且本
    件迄至111年1月24日言詞辯論終結時，被告法定代理人均未
    變更，是本件被告部分尚無涉訴訟承受之問題，合先敘明。
貳、實體方面
一、原告主張：原告為雲門名廈所在之臺北市○○區○○路0段000號
    及155號地下1樓之區分所有權人。雲門名廈於109年12月27
    日早上9時30分召開109年區分所有權人會議（下稱系爭區權
    會），會中經表決同意通過如附表編號一所示之決議（下稱
    系爭2-1決議）以及如附表編號二所示之決議（下稱系爭2-2
    決議，上開2決議下合稱系爭決議）。然被告未依法於109年
    12月27日召開系爭區權會10日前以書面方式通知原告，故系
    爭區權會之召集程序有瑕疵，系爭決議應予以撤銷，爰依公
    寓大廈管理條例第1條第2項、第30條第1項、民法第56條第1
    項規定提起本件訴訟，並聲明：系爭2-1決議應予撤銷。系
    爭2-2決議應予撤銷。
二、被告則以：被告召集系爭區權會，業於召開前10日即109年1
    2月16日中午寄出系爭區權會之書面開會通知、會議公告、
    會議資料及表決票單予原告，並於同日以電話通知原告開會
    事宜，及於社區1樓大廳張貼系爭區權會之開會公告，而當
    時原告就其欲經營餐廳之區分所有權部分，雖未開始營運，
    然都在裝潢當中，平常都有人在現場，被告之前總幹事屠新
    民除有將開會通知轉交原告之員工外，原告亦係處於隨時可
    了解開會通知之狀態，是原告不知系爭區權會之召開，係因
    原告及原告之員工溝通上之疏漏或有意假稱不知有系爭區權
    會之召開，並非被告未依法通知原告。嗣於開會當日，屠新
    民於系爭區權會開始後發現原告未出席，於是在系爭區權會
    議召開後半小時内馬上聯繫訴外人即原告員工李宗宇，顯見
    被告預期且希望原告出席系爭區權會，李宗宇於當日11時系
    爭區權會結束後，才主動以通訊軟體確認開會時間，再於開
    會隔日向被告表達原告方對系爭區權會的想法，是原告主張
    被告故意未通知原告參加系爭區權會，顯與事實不符。縱系
    爭決議之召集程序有瑕疵，依系爭區權會會議紀錄，系爭決
    議出席之區分所有權人數占全體區分所有權人數73.19％，其
    區分所有權比例占全體區分所有權69.66％，均過半數，已達
    公寓大廈規約規定之開議額數，而系爭2-1決議經表決87票
    全數同意通過，系爭2-2決議僅廢票1票其餘86票皆同意通過
    ，顯然即使原告出席系爭區權會，系爭決議結果亦相同，是
    原告請求撤銷系爭決議並無實益等語，資為抗辯，並聲明：
    原告之訴駁回。
三、兩造不爭執事項（見本院卷第62頁）：
　㈠原告為雲門名廈所在之臺北市○○區○○路0段000號及155號地下
    1樓之區分所有權人
　㈡被告於109年12月27日召開系爭區權會，並通過系爭決議。　
四、本院得心證之理由：
　　按總會之召集程序或決議方法，違反法令或章程時，社員得
    於決議後3個月內請求法院撤銷其決議。但出席社員，對召
    集程序或決議方法，未當場表示異議者，不在此限；本條例
    未規定者，適用其他法令之規定；區分所有權人會議，應由
    召集人於開會前10日以書面載明開會內容，通知各區分所有
    權人。但有急迫情事須召開臨時會者，得以公告為之；公告
    期間不得少於2日，民法第56條第1項、公寓大廈管理條例第
    1條第2項、第30條第1項分別定有明文。是區分所有權人會
    議之召開，應由召集人於開會前10日以書面載明開會內容，
    通知「各區分所有權人」，且非急迫情事召開之臨時區分所
    有權人會議，不得以公告代替對各區分所有權人之書面通知
    ，若公寓大廈召開區分所有權人會議，有違反公寓大廈管理
    條例第30條第1項規定情事，因公寓大廈區分所有權人會議
    ，為類似社團法人總會之意思機關，公寓大廈管理條例因無
    規定區分所有權人會議違反同條例第30條第1項規定時，區
    分所有權人之救濟途徑，依同條例第1條第2項規定，可適用
    民法第56條規定第1項規定，於區分所有權人會議決議後3個
    月內請求法院撤銷其決議。經查：
　㈠被告於109年12月27日召開系爭區權會，並通過系爭決議乙情
    ，已如前述，參諸原告本件起訴狀（見補字卷第7頁），本
    件係於110年3月26日起訴，未逾民法第56條第1項規定之3個
    月期限，此部分亦未據被告爭執，是原告提起本件訴訟，程
    序上係屬合法，合先敘明。
　㈡原告主張被告未於系爭區權會開會前10日以書面載明開會內
    容，通知原告系爭區權會召開事宜之消極事實，為被告所否
    認，並抗辯業已於區權會開會前10日以書面通知原告之積極
    事實，因消極事實本質上有證明之困難，而被告若有書面通
    知原告系爭區權會召開之事實，舉證並無困難之處，自應由
    被告就前開有利於己之事實，負舉證之責，亦先陳明。
　㈢被告雖抗辯其於109年12月16日中午寄出系爭區權會之書面開
    會通知、會議公告、會議資料及表決票單予原告等情，惟被
    告前聲請通知證人即被告前總幹事屠新民到庭作證欲證明所
    辯上開情事，本院准許被告之聲請，屠新民於110年12月13
    日言詞辯論期日未到，經被告當庭捨棄通知屠新民到庭作證
    ，此有上開期日言詞辯論筆錄1份在卷可考（見本院卷第135
    頁），被告又未提出任何其他證據證明上開事實，被告就前
    開事實，已未盡舉證之責。另被告就此部分雖又提出雲門名
    廈社區109年12月16日公告1紙為證（見本院卷第65頁），然
    系爭區權會為雲門大廈年度區分所有權人會議，非急迫性質
    之臨時會，不得以公告代替對各區分所有權人之書面通知，
    已如前述，且上開公告縱載明「本次區分所有權人大會除了
    公告外，開會通知單將於12月15日投入信箱或掛號寄出，未
    收到之住戶請至櫃臺辦理補發。」等語，亦不足以證明被告
    確有將系爭區權會開會通知送達原告之事實，上開公告亦不
    足資為被告有利之認定。
　㈣被告雖抗辯被告預期且希望原告出席系爭區權會，並未故意
　　不通知原告參加系爭區權會云云，並舉屠新民與李宗宇間通
    聯紀錄、通訊軟體對話紀錄為證（見本院卷第67-70、115、
    117頁）。惟公寓大廈管理條例第30條第1項業已明文區分所
    有權人會議之召集程序，被告即應遵守，至於被告主觀上之
    預期、希望及意圖，則非所問。況依系爭區權會會議紀錄（
    見補字卷第23頁），系爭區權會亦109年12月27日上午9時30
    分開始開會。然依上開通聯紀錄及通訊軟體對話紀錄，李宗
    宇於109年12月27日上午11時傳送「請問幾點開始」、「有
    沒有通知單之類的」、「我轉給吳總」等語予屠新民，屠新
    民回覆「等一下傳給你」等語，益徵原告於系爭區權會開會
    前均未收到系爭區權會之書面開會通知，被告未遵守公寓大
    廈管理條例第30條第1項之召集程序，灼然甚明。
　㈤被告又抗辯縱然原告出席系爭區權會，系爭決議結果亦無不
    同云云。然公寓大廈管理條例第30條第1項係在賦予區分所
    有權人程序之保障，使各區分所有權人均有選擇參與區分所
    有權人會議與否之自由，並有出席區分所有權人會議參與討
    論、表決之機會，如召集人違反此正當法律程序，法律即賦
    予區分所有權人事後訴請撤銷區分所有權人會議決議之救濟
    途徑，至於區分所有權人若當初若參與區分所有權人會議，
    決議結果是否會改變、有無撤銷實益云云，非惟屬假設性問
    題，亦非民法第56條第1項規定之撤銷決議訴訟所問，此部
    分抗辯，實無可採。
五、綜上所述，原告依公寓大廈管理條例第1條第2項、第30條第
    1項、民法第56條第1項規定請求：系爭2-1決議應予撤銷。
    系爭2-2決議應予撤銷，為有理由，應予准許。
六、本件事證已臻明確，兩造其餘攻擊防禦方法及證據，核與判
    決之結果不生影響，爰不一一論列，併此敘明。
七、訴訟費用負擔之依據：民事訴訟法第78條。
中　　華　　民　　國　　111 　年　　3 　　月　　11　　日
                  民事第二庭    法　官　李子寧
以上正本係照原本作成。
如對本判決上訴，須於判決送達後20日內向本院提出上訴狀。如
委任律師提起上訴者，應一併繳納上訴審裁判費。　　　　　　
中　　華　　民　　國　　111 　年　　3 　　月　　11　　日
　　　　　　　　　              書記官  黃幸雪
附表：
編號 決議內容 一 「議題二之一：有關砌成相關的事情，授權管委會及專案小組（在法律範圍内）處理B1共享廚房相關事宜。若砌成小組與管委會無法正式達成共識及決議，則另開臨時區分所有權人大會來共同決議處理。」 二 「議題二之二：區分所有權人是否同意，所有與砌成相關事務之行為及處理，只要是經過砌成小組與管委會雙單位正式決議通過，未來任何衍生的相關訴訟/賠償/風險及責任，不論是對管委會，或經過雙單位正式授權的個人/群體，由全體區分所有權人共同承擔，授權管委會以現金總額扣除保留之公共基金負擔。」